臺灣臺北地方法院刑事判決　　　　　　　96年度訴字第1418號
公　訴　人　臺灣臺北地方法院檢察署檢察官
被　　　告　戊○○
指定辯護人　本院公設辯護人乙○○
上列被告因殺人未遂案件，經檢察官提起公訴（96年度偵字第17
145號、96年度偵字第19520號），本院判決如下：
    主  文
戊○○殺人未遂，處有期徒刑伍年捌月，扣案之美工刀壹把沒收
。
    事  實
一、戊○○與丙○○前因網路線上遊戲認識成為男女朋友，於民
    國96年2、3月間分手，惟戊○○仍持續以電話與丙○○聯絡
    ，要求繼續交往未果。嗣戊○○乃預謀若復合談判不成，即
    與丙○○同歸於盡，因而預藏其所有之美工刀一把，於96年
    8 月20日下午2時30分許，至丙○○位於臺北縣新店市○○
    路158號1樓之3之上班地點，欲與丙○○復合遭拒後，雙方
    再一同至附近麥當勞速食店用餐畢，復經戊○○要求前往位
    於臺北縣新店市○○路○段65巷1之1號1樓「黎明賓館」談話
    ，於下午3時10分許至黎明賓館1樓電梯口時，因丙○○不願
    上樓，戊○○又當場要求丙○○復合遭拒，詎戊○○遂萌殺
    人之犯意，以左手勾住丙○○的肩，右手從右褲袋取出預藏
    之長約16公分之銀色美工刀1把，推出刀片，並說：「我要
    與你同歸於盡。」後，正要動手，丙○○驚覺即以左手折斷
    刀片，致刀片僅剩約3分之1，並往旅館外跑，戊○○追到旅
    館門口處，將丙○○壓倒在地，並持刀刺入丙○○之右胸口
    ，再砍殺雙手、脖子、臉部、腹部、臀部等處多刀，使丙○○受有右前胸壁、右下腹壁、右腰、上臀部、上肢及雙手多
    處撕裂傷之傷害，戊○○並以該美工刀割脖子等處自戕，致
    自身受有兩側前頸部、左手前臂、左手腕多處撕裂傷之傷害
    ，此期間丙○○一直喊救命並喊痛，戊○○乃中止殺意，將
    丙○○推開，並將美工刀丟掉，請求路人報警。嗣因目擊者
    早於同日下午3時18分許報案，經警於同日下午3時23分許到
    場處理，先由丙○○及路人分別告知警員甲○○、丁○○殺
    人嫌犯是戊○○後，將戊○○、丙○○送醫急救而未生死亡
    之結果，並扣得戊○○所有之上開美工刀1把。
二、案經丙○○訴由臺北縣政府警察局新店分局報告臺灣臺北地
    方法院檢察署檢察官偵查起訴。
    理  由
一、訊據被告戊○○對上開犯罪事實坦承不諱，核與被害人丙○○之指訴，證人即到場處理之警員甲○○、丁○○於本院審
    理時之證述相符，並有診斷證明書2份、現場照片5張、被害
    人丙○○受傷之照片13張在卷可稽，復有扣案之美工刀1把
    可證。按殺人未遂罪與傷害罪之區別，應以有無殺意，即其
    下手加害時有無死亡之預見為斷，其受傷之多寡，是否致命
    部位，雖可藉為認定有無殺意之心證，且為重要之參考資料
    ，惟非判斷二罪間之絕對標準，仍須斟酌當時客觀環境及其
    他具體情形加以判斷；又刑法上殺人罪與傷害人致死罪之區
    別，本視加害人有無殺意為斷，被害人所受之傷害程度，固
    不能據為認定有無殺意之唯一標準，加害人之下手情形如何
    ，於審究犯意方面，仍不失為重要參考資料，另犯罪之故意
    ，祇須對於犯罪事實有所認識而仍實施為已足（最高法院19
    年上字第718號、20年非字第104號、30年上字第2671號、47
    年台上字第1364號分別著有判例可資參照）。查本件被告所
    使用之美工刀，足供殺害人之利器，有照片在卷可稽，而人
    體之胸部係屬脆弱之要害，以刀械刺砍，足以令人受傷嚴重
    或失血過多死亡，亦為一般人均知悉之常識，被告為具備通
    常智識之成年人，自應知悉，竟仍下手為之，致被害人受有
    如犯罪事實所述之傷害，經及時送醫，始倖免於一死，被告
    確有剝奪被害人生命之意思甚明。綜合上述客觀情事具體判
    斷，足見被告於下手刺殺被害人丙○○胸部時，即有殺人之
    故意，被告復持刀連續砍殺被害人身體之其他重要部位，益
    證其殺意之堅。被告嗣後雖停止砍殺，將美工刀丟掉，並叫
    人報警以救護被害人，僅係被告於犯後是否有因己意中止，
    而盡力防止結果之發生，是否有中止犯之適用之問題而已？
    不能改變被告所為係殺人未遂行為。
二、按刑法第27條有關中止未遂之規定為：「已著手於犯罪行為
    之實行，而因己意中止或防止其結果之發生者，減輕或免除
    其刑。結果之不發生，非防止行為所致，而行為人已盡力為
    防止行為者，亦同。」本件被告於案發後自行停止殺人行為
    並喊叫請他人報案後，經警通知，派救護車到案發現場救護
    被害人丙○○，業據證人即被害人丙○○於警詢及本院審理
    時證述明確，而被害人丙○○經救護車送醫急救及手術後倖
    免於死，足認被告係基於己意中止殺人行為並防止死亡結果
    之發生，符合上開刑法第27條中止犯規定。
三、被告拿美工刀故意殺被害人，嗣因出於中止之意停止繼續砍
    殺，丟掉美工刀並請求路人報警後，經其派遣救護車前往救
    護被害人，被害人經送醫急診救護後因而未發生死亡結果，
    核被告所為，係犯刑法第271條第2項、第1項之殺人未遂罪
    。被告已著手於上開犯罪行為之實行，且因己意而防止死亡
    結果之發生而未遂，為中止未遂犯，爰依刑法第27條第1項
    前段規定按既遂犯之刑度減輕之。又被告係於員警經由路人
    報警至現場處理時由被害人丙○○及路人先指認發覺被告為
    本案犯罪嫌犯後，向員警表示其為殺害被害人之人等情，業
    據證人丙○○、甲○○及丁○○於本院審理時證述綦詳，是
    被告不符合自首之要件，併此敘明。爰審酌被告僅因被害人
    不願與其復合，不思以理性方法解決，竟萌殺人之惡念，以
    美工刀刺殺被害人胸部1刀後，又持刀連續砍殺被害人身上
    之重要部位，手段兇殘，被害人傷勢甚重，幸及時送醫急救
    而免於死亡，致被害人身心嚴重受創，至今仍不敢見被告，
    且至辯論終結前，全未賠償被害人，惡性重大，惟念其行兇
    之後尚能出於己意而中止犯罪，並請求路人報案等一切情狀
    ，量處如主文所示之刑。至於扣案之美工刀1把，為被告犯
    罪所用之物，且為被告所有，業據被告供明在卷，爰依刑法
    第38條第1項第2款規定，併予宣告沒收之。
據上論斷，應依刑事訴訟法第299條第1項前段，刑法第271條第2
項、第1項、第27條第1項前段，第38條第1項第2款、第3項條判
決如主文。
本案經檢察官陳焜昇到庭執行職務。
中　　華　　民　　國　　96　　年　　12　　月　　18　　日
　　　　　　　　　刑事第十三庭  審判長法　官　黃俊明
                                      法  官  李明益
                                      法  官  張文俊
以上正本證明與原本無異。
如不服本判決，應於判決送達後10日內，向本院提出上訴狀。
      　　　　　　　　　　　　　　　　書記官　陳鳳瀴
中　　華　　民　　國　　96　　年　　12　　月　　18　　日
附錄本案論罪科刑法條全文：
中華民國刑法第271條
（普通殺人罪）
殺人者，處死刑、無期徒刑或10年以上有期徒刑。
前項之未遂犯罰之。
預備犯第1項之罪者，處2年以下有期徒刑。
